【裁判字號】    98,重訴,210
【裁判日期】    991013
【裁判案由】    許可強制執行
【裁判全文】
臺灣臺北地方法院民事判決             98年度重訴字第210號
原      告  兆豐國際商業銀股份有限公司
法定代理人  蔡友才
訴訟代理人  乙○
被      告  甲○○
訴訟代理人  李建賢律師
上列當事人間許可強制執行事件，本院於民國九十九年九月二十
九日言詞辯論終結，判決如下：
    主  文
新加坡共和國高等法庭（TGE HIGHCOURT OF THE REPUBLIC OF
SINGAPORE）案號S702/2008/S之民事確定判決命「被告需支付原
告以下的款項：（1）美金三十六萬零三百九十五點九一元；（2
）自二千零八年九月二十二日起至付款日止，本金美金三十五萬
七千四百二十點四四元以新加坡同業美金拆息利率加年利率百分
之四計算之利息；及（3）新加坡幣二千五百元之訴訟費」許可
於中華民國為強制執行。
訴訟費用由被告負擔。
    事實及理由
一、原告起訴主張：
（一）被告為具有我國國籍之人，前擔任訴外人CMS TEXTILE PR
      IVATE LIMITED（下稱CMS公司）向原告新加坡分行借款之
      借貸契約（下稱系爭契約）之保證人，因CMS公司逾期未
      清償系爭借款，原告乃對渠等提起訴訟（下稱系爭訴訟）
      ，並經新加坡共和國高等法庭以案號S702/2008/S之民事
      確定判決（下稱系爭判決），命被告償付原告1.美金三十
      六萬零三百九十五點九一元；2.自二千零八年九月二十二
      日起至付款日止，本金美金三十五萬七千四百二十點四四
      元以新加坡同業美金拆息利率加年利率百分之四計算之利
      息；及3.新加坡幣二千五百元之訴訟費。
（二）系爭借貸契約之行為地及履行地均在新加坡，為涉外事件
      ，且保證契約第十六條亦約定，如有任何因本保證所生之
      訴訟，保證人同意不以臺灣臺北地方法院為專屬管轄法院
      ，是以本件因消費借貸及保證契約所生之法律關係涉訟，
      依我國涉外民事法律適用法第十二條之規定，新加坡法院
      應有管轄權。又系爭判決認定敗訴之一方係中華民國人之
      被告，雖未於審判時提出應訴書，惟開始訴訟所需之通知
      或命令已在新加坡合法送達。系爭判決命被告清償債務復
      未違背我國公共秩序或善良風俗。且依新加坡外國判決強
      制執行互惠法（Reciprocal Enforcement of Foreign
      Judgment Act）第一部分（PartI）基於互惠賦與外國判
      決的權力（Power to extend PartIto foreign countri
      es giving reciprocal treatment）「外國法院的終局判
      決於下列情況下得適用本法案：ａ在當事人間已確定之終
      局判決；ｂ非公法上債務（如稅金、規費或其他罰鍰）之
      一定金額之金錢給付及ｃ該判決已經由本法案規定得直接
      付諸實行」（…(2)Any judgment of a superior court
      of a foreign country to which this Part extends,
      other than a judgment of such a court given on
      appeal from a court which is not a superior court,
      shall be a judgment to which this Part applies,if
      ─（a）it is final and conclusive as between the
      parties thereto；（b）there is payable thereunder
      a sum of money,not being a sum payable in respect
      of taxes or other charges of a like nature or in
      respect of a fine or other penalty;and（c）it is
      given after the coming into operation of the order
       directing that this Part shall extend to that
      foreign country.），已明文揭示對外國法院之確定判決
      相互承認原則，且該國法院在Wu Shun Foods Co.Ltd v.
      Ken Ken Food Manufacturing Pte Ltd案中承認我之確定
      判決得以在新加坡為強制執行。而國際司法判決之相互承
      認本屬原則，並非例外，此亦有本院九十二年度重訴更一
      字第六號判決、最高法院八十四年度台上字第二五三四號
      判決及臺灣高等法院九十一年度上字第一九一號判決可參
      ，故系爭判決並無民事訴法第四百零二條第一項所定之情
      形，而應得認許其效力，原告自得依強制執行第四條之一
      請求許可於國內為強制執行。
（三）對於被告抗辯之陳述：
   1、依新加坡民事訴訟法2.4.1條，在新加坡要發動民事訴訟
      程序之方式之一為取得傳訊令狀（writ of summons）即
      相當於我國之開庭通知，而多數涉及契約糾紛和侵權行為
      的民事訴訟均須依此方式展開，再依同法2.6.1條規定，
      要啟動令狀訴訟，原告須向法院註冊處遞交申請書，並由
      主簿簽字用印，一旦令狀聲請得以簽字用印，該令狀就視
      為簽發，而依同法2.6.2條規定，令狀之合法送達乃謂「
      由原告或其代理人面交送達每一位被告。…面交送達有例
      外情況，比如：被告律師在令狀上註明其代表被告接受送
      達，或法院做出替代送達（subsituted service）的命令
      。」。本件原告於新加坡對被告寄送相關文書之地址與被
      告保證合約書、資料表及其新加坡身分證上所載資料相同
      。後因送達未果，原案乃經新加坡法做出替代送達之命令
      ，准由原告傳訊令狀以中文刊登於當地之聯合早報以代替
      面交送達，原告並依該命令完成登載之程序，此與被告是
      否具新加坡國籍或於訴訟期間是否入境無關，被告亦未通
      知原告其放棄新加坡國籍一事，若被告以此主張送達不合
      法，實則其未受通知乃可歸責於被告之事由，被告自應於
      星加坡循類似我國之再審程序以為救濟，不應於本案中進
      行爭執。故系爭判決開始訴訟所需之通知或命令確已於相
      當時期在該國合法送達，系爭判決應符合民事訴訟法第四
      百零二條第一項第二款但書之規定。
   2、新加坡法院作成判決書之形式本與我國不同，法院僅係以
      電子系統提供判決，且一旦做出判決即屬確定，如有提出
      紙本需求時須另行申請，並無類似我國發給「確定判決證
      明書」以證明判決之確定之情，亦即新加坡無其他之個別
      文件用以確定判決。一旦提出判決，各方當事人就必須遵
      守判決之事項，亦不以其上是否有「FINAL」字樣為依據
      ，被告於新加坡法經合法通知未到庭，法院並出具有「未
      到庭應訴證明」，新加坡法院表示基於新加坡法庭規則指
      令13所做成之缺席判決，對被告自生拘束力。故原告僅提
      出本案新加坡律師之書面說明，及非案之新加坡其他律師
      相同意見為證，即可證明系爭判決已確定。況被告對於本
      件是否提出上訴應知之甚稔，倘其認本案判決未確定，自
      可提提出上訴法院已受理本件上訴或有上訴審理程序進行
      之相關文書。
   3、此外，新加坡高等法院就同案對系爭借貸之借款人CMS 公
      司亦已於西元二千零八年十月十四日作成原告勝訴之判決
      ，本件並無被告所稱保證責任及判決金額有爭執一情。
（四）綜上，原告爰本於強制執行法第四條之一規定，為下列訴
      之聲明並求為判決：原告與被告間就清償債務事件所受新
      加坡共和國高等法庭（TGE HIGHCOURT OF THE REPUBLIC
      OF SINGAPORE）案號S702/2008/S之民事確定判決「被告
      需支付原告以下的款項：（1）美金三十六萬零三百九十
      五點九一元；（2）自二千零八年九月二十二日起至付款
      日止，本金美金三十五萬七千四百二十點四四元以新加坡
      同業美金拆息利率加年利率百分之四計算之利息；及（3
      ）新加坡幣二千五百元之訴訟費」效力應予認可，並許可
      在中華民國領域內為強制執行。
二、被告辯稱：
（一）原告就其主張被告擔任訴外人CMS 公司對原告借款之保證
      人，嗣CMS公司逾期未償，被告應與CMS公司負連帶清償責
      任，關於保證責任及判決金額一情，並未提出相關事證以
      憑其說。況原告為依中華民國法律設立之法人，被告亦為
      中華民國國民，本件非屬涉外案件，縱認原告主張屬實，
      新加坡法院亦無管轄權。
（二）又依民事訴訟法第四百零二條第一項第二款規定，外國法
      院之確決，如敗訴之被告未應訴者，不認其效力。原告雖
      提出新加坡高等法院判決，惟被告自始未於該訴訟中應訴
      ，且未收受任何訴訟通知，甚者，被告早於原向新加坡高
      等法院提起訴訟前即西元二千零八年四月三十日即已向新
      加坡總領事總申請放棄新加坡國籍，並於同年六月批准，
      斯時被告在新加坡已無住居所，舉家遷回臺灣，此復有被
      告入出境新加坡之護照可參，而被告在臺之戶籍地址亦為
      原告所明知，其於系爭案件中，卻未依中華民國法律規定
      協助送達被告，亦即原告明知被告住所地而新加坡高等法
      院指為不知，顯然故意剝奪被告應訴之權利，實難謂已在
      該國為合法之送達，亦不應承認其效力。
（三）依外國法院判決聲請強制執行者，以確定者為限，而被告
      另案新加坡高等法院訴訟判決上有記載「final judgment
      」，惟系爭判決並無如此記載，原告僅提出非作成判決之
      律師事務所作成之證明書，應無證據能力，原告未舉證前
      開加坡高等法院判決是否業已確定，即據以請求判決宣示
      許可強制執行，亦有未合。
（四）此外，我國與新加坡並無邦交，不得僅以個案之判決結果
      ，即據以認兩國間有國際司法判決相互承認之原則，原告
      既未證明兩國間有國際司法判決相互承認之原則，本件自
      無民事訴訟法第四百零二條第一項第四款之情形。
（五）綜上，被告為答辯聲明並求為判決：原告之訴駁回。
三、首查，原告主張被告為具有我國國籍之人，前擔任CMS公司
    之系爭借貸契約之保證人，因CMS公司逾期未清償借款，原
    告乃對渠等提起訴訟即系爭訴訟，並經新加坡共和國高等法
    庭為系爭判決，命被告償付原告（一）美金三十六萬零三百
    九十五點九一元；（二）自二千零八年九月二十二日起至付
    款日止，本金美金三十五萬七千四百二十點四四元以新加坡
    同業美金拆息利率加年利率百分之四計算之利息；（三）新
    加坡幣二千五百元訴訟費之情事，有原告所提出之系爭判決
    與中譯本（原證一）及被告之護照影本各一份為證，並為被
    告所不爭執，先予確認。
四、次按依外國法院確定判決聲請強制執行者，以該判決無民事
    訴訟法第四百零二條各款情形之一，並經中華民國法院以判
    決宣示許可其執行者為限，得為強制執行。強制執行法第四
    條第一項有明文規定，復按外國法院之確定判決，有下列各
    款情形之一者，不認其效力：一、依中華民國之法律，外國
    法院無管轄權者。二、敗訴之被告未應訴者。但開始訴訟之
    通知或命令已於相當時期在該國合法送達，或依中華民國法
    律上之協助送達者，不在此限。三、判決之內容或訴訟程序
    ，有背中華民國之公共秩序或善良風俗者。四、無相互之承
    認者。民事訴訟法第四百零二條有明文規定，是外國判決如
    得於本國具有效力，應為確定之判決，且與與上開法文之規
    定並無相違之處。原告主張系爭判決為確定之判決，且與上
    開法文之規定並無相違之處，而聲請本院判決准許系爭判決
    於本國亦具效力而得為執行，然為被告所不承認，並以上開
    情事資為抗辯，是本案兩造所爭執者，應為下列事項即：
（一）依我國法律，新加坡共和國高等法院對於系爭案件有無管
      轄權？
（二）系爭案件之訴訟通知是否已合法送達？
（三）系爭判決是否為確定判決？
（四）我國與新加坡間，有無司法判決之相互承認？
五、就上述（一）爭執事項，經查：
（一）被告辯稱兩造雖均為我國法人及自然人，固非無據，然被
      告進而辯稱本件非屬涉外案件等語，惟案件之事實如有牽
      涉外國者，即構成涉外案件，並非僅以當事人之國籍為唯
      一判斷標準。查被告係擔任CMS公司與原告新加坡分行間
      系爭借貸契約之保證人，可知系爭契約之債之發生地與履
      行地均為新加坡，是因被告未能履行系爭契約保證人義務
      之民事訴訟案件，自屬具涉外因素之涉外民事案件無疑。
（二）至涉外案件之審判權應如何決定，除第三條關於禁治產之
      宣告與第四條關於死亡宣告有所規定以外，對於其餘涉外
      民事案件應由何國法院進行審判，並無明文規定，而應適
      用法理以為依據，而法院認定涉外民事案件管轄權之原則
      之一即為合理性原則，意即國際管轄權行使之合理基礎，
      係以案件之一定事實，與法庭地國具有某種牽連關係，而
      由該國法庭審理該案件應屬合理，並不違反公平正義原則
      。查系爭契約之債之發生地與履行地均為新加坡，前已述
      及，則依據上開說明，新加坡與系爭案件自屬具有牽連關
      係，由新加坡法院審理系爭案件，應與上開合理原則相符
      ，是本於上述說明，我國法律對於涉外民事案件應由何國
      管轄，雖然並無明文規定，然依據上開合理原則，新加坡
      與系爭案件具有前揭牽連關係，新加坡法院對於系爭案件
      應具管轄權。
六、就上述（二）爭執事項，經查，原告主張依據新加坡民事訴
    訟法2.4.1條，在新加坡要發動民事訴訟程序之方式之一為
    取得傳訊令狀（writ of summons）即相當於我國之開庭通
    知，而多數涉及契約糾紛和侵權行為的民事訴訟均須依此方
    式展開，再依同法2.6.1條規定，要啟動令狀訴訟，原告須
    向法院註冊處遞交申請書，並由主簿簽字用印，一旦令狀聲
    請得以簽字用印，該令狀就視為簽發，而依同法2.6.2條規
    定，令狀之合法送達乃謂「由原告或其代理人面交送達每一
    位被告。…面交送達有例外情況，比如：被告律師在令狀上
    註明其代表被告接受送達，或法院做出替代送達（
    subsituted service）的命令。」，而原告於新加坡對被告
    寄送相關文書之地址與被告保證合約書、資料表及其新加坡
    身分證上所載資料相同。後因送達未果，原案乃經新加坡法
    做出替代送達之命令，准由原告傳訊令狀以中文刊登於當地
    之聯合早報以代替面交送達，原告並依該命令完成登載之程
    序等情，有原告所提出之2008/11/18新加坡高等法院
    0000000/C命令及中譯本（原證八、二十）與登報資料（原
    證九）及不應訴證明與中譯本（原證二十五）各一份為證，
    是原告主張被告雖然並未應訊，且受敗訴判決，然系爭訴訟
    之開庭通知或文書業已於相當時間依據新加坡法律為合法送
    達，應屬有據。
六、就上述（三）爭執事項，查原告主張系爭判決為確定終局判
    決，已據新加坡當地執業律師就上開爭執事項出具法律意見
    書，並經我國駐新加坡台代表處完成認證，此有原告所提出
    之上開意見書與中譯本（原證十九、二十二）及我國駐新加
    坡台代表處所出具之認證書（原證二十一）各一份為證，是
    系爭判決應為確定判決，亦屬可採。
七、就上述（四）爭執事項，按所謂國際相互之承認，非指該國
    與我國互為國際法上的國家承認或政府承認，而係指法院間
    相互承認判決的互惠而言；如該外國未明示拒絕承認我國判
    決之效力，應盡量從寬及主動立於互惠觀點，承認該國判決
    之效力，此有最高法院九十三年度台上字第一九四三號號判
    決要旨可資參照。經查，原告主張依新加坡外國判決強制執
    行互惠法（Reciprocal Enforcement of Foreign
    Judgment Act）第一部分（PartI）基於互惠賦與外國判決
    的權力（Power to extend PartIto foreign countri es
    giving reciprocal treatment）「外國法院的終局判決於
    下列情況下得適用本法案：ａ在當事人間已確定之終局判決
    ；ｂ非公法上債務（如稅金、規費或其他罰鍰）之一定金額
    之金錢給付及ｃ該判決已經由本法案規定得直接付諸實行」
    （…(2)Any judgment of a superior court of a foreign
    country to which this Part extends, other than a
    judgment of such a court given on appeal from a
    court which is not a superior court, shall be a
    judgment to which this Part applies,if ─（a）it is
    final and conclusive as between the parties thereto
    ；（b）there is payable thereunder a sum of
    money,not being a sum payable in respect of taxes or
    other charges of a like nature or in respect of a
    fine or other penalty;and（c）it is given after the
    coming into operation of the order directing that
    this Part shall extend to that foreign country.），
    已明文揭示對外國法院之確定判決相互承認原則，且該國法
    院在Wu Shun Foods Co.Ltd v. Ken Ken Food
    Manufacturing Pte Ltd案中承認我之確定判決得以在新加
    坡為強制執行之情事，有原告所提出之上開判決影本（原證
    十）一份在卷為憑，是原告主張我國與新加坡間，就司法判
    決已經相互承認，應屬可採。
八、此外，系爭判決之內容或其訴訟程序經核亦無有背我國國內
    之公共秩序或善良風俗之虞，綜上，系爭判決應為確定判決
    ，且並無民事訴訟法第四百零一條各款之情事，是原告依據
    強制執行法第四條之一之規定，請求宣示許可系爭判決於我
    國為強制執行，為有理由，應予准許。
九、本件事證已臻明確，兩造其餘攻擊防禦方法核與判決結果不
    生影響，爰不另一一論述，併此敘明。
據上論結，本件原告之訴為有理由，依民事訴訟法第七十八條
，判決如主文。
中    華    民    國    99    年    10    月    13    日
                  民事第四庭    法  官  匡  偉
以上正本係照原本作成
如對本判決上訴，須於判決送達後20日內向本院提出上訴狀。如
委任律師提起上訴者，應一併繳納上訴審裁判費。
中    華    民    國    99    年    10    月    13    日
                                書記官  巫玉媛

司法院資訊處製作；財團法人民間司法改革基金會備份。
